【裁判字號】    97,裁,1905
【裁判日期】    970320
【裁判案由】    建築法
【裁判全文】
最  高  行  政  法  院  裁  定
                                     97年度裁字第01905號
抗  告  人  甲○○
上列抗告人因與相對人臺北市政府都市發展局間建築法事件，對
於中華民國96年4月12日臺北高等行政法院95年度訴字第3858號
裁定提起抗告，本院裁定如下︰
    主  文
原裁定關於駁回抗告人請求相對人賠償新臺幣壹拾玖萬陸仟元及
法定利息部分均廢棄。
廢棄部分，移送至臺灣臺北地方法院。
其餘抗告駁回。
抗告駁回部分第一審及抗告訴訟費用均由抗告人負擔。
    理  由
甲、原裁定駁回撤銷訴訟部分：
一、按抗告法院認抗告為不合法或無理由者，應為駁回抗告之裁
    定。
二、本件抗告意旨略謂：本件係為配合「臺北市○○○○道用戶
    接管工程」為拆除違建，此屬依法令執行國家事務，為一執
    行行政之事實，並非觀念。然因抗告人有經濟及事實上的利
    害關係，屬行政訴訟法第4條第3項之利害關係人，故當事人
    應屬適格。又由於行政機關濫拆民宅，不建下水道，損及合
    法建物，有破壞而無建設，損及臺北市市民之權益，抗告人
    亦得依行政訴訟法第9條規定為維護公益提起訴訟等語。查
    原裁定係以：臺北市政府工務局95年5月26日所為強制拆除
    系爭違建，屬事實行為，而非行政處分；另臺北市政府工務
    局建築管理處95年6月6日北市工建違字第09564953500號函
    之內容，僅係事實之敘述、說明，屬觀念通知，亦非行政處
    分；且抗告人並非95年5月5日北市工違字第09560693800號
    函通知黃翠環應予拆除違建處分之相對人，其縱為系爭違建
    之承租人，亦僅有經濟及事實上的利害關係。抗告人對之提
    起訴願，已有不合，抗告人復提起本件撤銷訴訟，自非合法
    ，遂以裁定駁回其訴，經核並無不合。又本件強制拆除系爭
    違建，僅係關於黃翠環個人之私益問題，與公益無涉，抗告
    人主張其起訴係為維護公益云云，亦無可採，抗告意旨求為
    廢棄原裁定，為無理由，應予駁回。
乙、原裁定駁回合併請求賠償部分:
一、按行政法院認其無受理訴訟權限者，應依職權以裁定將訴訟
    移送至有受理訴訟權限之管轄法院。數法院有管轄權而原告
    有指定者，移送至指定之法院。又抗告法院認抗告為有理由
    者，應廢棄或變更原裁定；非有必要，不得命原法院或審判
    長更為裁定，行政訴訟法第12條之2第2項及第272條準用民
    事訴訟法第492條定有明文。
二、本件原裁定因抗告人所提撤銷訴訟為不合法，予以駁回，認
    其合併請求相對賠償新臺幣196,000元及法定利息部分，失
    所附麗，而成為獨立之民事賠償或國家賠償訴訟，行政法院
    並無受理該訴訟之權限，雖無不合。惟依前開規定，仍應依
    職權以裁定將訴訟移送至有受理訴訟權限之管轄法院。原審
    未及適用修正後之現行法，逕以裁定駁回，尚欠允洽，應認
    其此部分之抗告為有理由，爰將此部分原裁定廢棄，並將此
    部分，移送至有受理訴訟權限之臺灣臺北地方法院。
丙、據上論結，本件抗告為部分無理由，部分有理由，依行政訴
    訟法第12條之2第2項、第272條、第104條、民事訴訟法第49
    2條、第95條、第78條，裁定如主文。
中    華    民    國    97    年    3     月    20    日
                    最高行政法院第四庭
                        審判長法官  鍾  耀  光
                              法官  吳  明  鴻
                              法官  姜  仁  脩
                              法官  王  德  麟
                              法官  黃  清  光
以  上  正  本  證  明  與  原  本  無  異
中    華    民    國    97    年    3     月    20    日
                              書記官  阮  思  瑩


司法院資訊處製作；財團法人民間司法改革基金會備份。
